臺灣宜蘭地方法院刑事判決　　　　　　94年度交簡上字第13號
上　訴　人　臺灣宜蘭地方法院檢察署檢察官
被　　　告　甲○○
上列上訴人因過失傷害案件，不服本院宜蘭簡易庭94年度宜交簡
字第48號，中華民國94年7月15日第一審刑事簡易判決（聲請簡
易判決處刑書案號：94年度偵字第386號），本院管轄第二審之
合議庭判決如下：
    主  文
原判決撤銷。
甲○○因過失傷害人，處有期徒刑貳月，如易科罰金，以參佰元
折算壹日。
    事  實
一、甲○○於民國93年9月23日中午12時30分許，騎乘車牌號碼
    LEL-681號重型機車，於宜蘭縣宜蘭市○○路○段59巷1弄巷
    內由西往東騎駛，行經該弄16號前，原應注意騎駛機車時，
    駕駛人應注意車前狀況，隨時採取必要之安全措施，且依當
    時天候雨、但日間有自然光線、路面無缺陷，並無不能注意
    之情事，竟疏未注意而撞擊適從該弄16號前走出之乙○○，
    乙○○因而受有口腔及唇部撕裂傷、頭部外傷、上下排牙齒
    斷落造成牙套凹陷變形脫落、頸部挫傷、臉部撕裂傷及擦傷
    等傷害。甲○○肇事後，宜蘭縣警察局宜蘭分局警員丙○○
    接獲勤務中心未陳明肇事者姓名之轉報至前開車禍地點處理
    時，在現場之甲○○於有偵查犯罪職權之公務員未發覺其犯
    罪前，向丙○○坦承肇事並接受裁判。
二、案經被害人乙○○訴由宜蘭縣警察局宜蘭分局報告臺灣宜蘭
    地方法院檢察署檢察官偵查後聲請簡易判決處刑。
    理  由
一、訊據被告甲○○固坦承於上揭時、地，騎乘機車因疏未注意
    撞擊告訴人乙○○，導致告訴人受有唇部及面部撕裂傷之事
    實，惟辯稱：被害人對於車禍之發生也有錯，且告訴人所受
    傷害應僅限於上唇及面部之撕裂傷云云。
二、經查：
（一）被告於上揭時、地，騎乘車號LEL-681號機車，於宜蘭縣
      宜蘭市○○路○段59巷1弄巷內由西往東騎駛，行經該弄16
      號前，其機車撞擊適從該弄16號前走出之告訴人之事實，
      業據被告於偵查及本院審理中坦承不諱，核與告訴人於警
      詢中指訴：「我自我家女中路3段59巷1弄16號前要外出。
      」、「對方當時沿事後地點西往東往女中路3段59巷方向
      騎乘。」、「對方左邊照後鏡直接撞擊我的臉部及右胸口
      位置。」（參見警詢卷第6頁）等情節相符，並有道路交
      通事故現場圖、交通事故談話紀錄表各1件，現場相片6張
      在卷足憑，應可認定。
（二）依卷附道路交通事故現場圖以觀，告訴人遭被告撞擊後散
      落於現場之傘具位置，距路面邊緣僅0.8公尺，血跡位置
      距路面邊緣更少於0.8公尺，足認告訴人遭撞擊時係刻正
      走至路面邊緣，尚難認告訴人當時有橫越馬路之情形，故
      告訴人應無何可歸責之原因，是被告辯稱：告訴人亦有過
      失云云，不足採信。
（三）有關告訴人因本次究受有何傷害乙節，依行政院衛生署宜
      蘭醫院（以下簡稱宜蘭醫院）94年11月14日94宜醫歷字第
      6150號函所附病患就醫摘要回覆單所載，告訴人於93年9
      月23日急診時，受有上唇撕裂傷、假牙往內凹陷之傷勢等
      語。復依94年11月28日94宜醫歷字第6558號所附就醫摘要
      回覆單之說明，假牙為所謂「牙套」，仍需真牙根支持，
      93年9月23日外觀所見係「假牙變形、內陷」，至於真牙
      根是否斷裂，應詢接受轉診之財團法人羅許基金會羅東博
      愛醫院（以下簡稱羅東博愛醫院）等語。再依羅東博愛醫
      院94年11月15日（九十四）羅博醫字第2005110150號所附
      中文病情說明及病歷影本之記載，告訴人因車禍受有「口
      內唇撕裂傷及頭部外傷及假牙脫落，顏部撕裂傷」。另依
      該院於93年9月30日出具之診斷證明書記載為「口腔及唇
      部撕裂傷、頭部外傷、假牙脫落、頸部挫傷、臉部撕裂傷
      及挫傷」；於93年10月4日出具之診斷證明書除記載前揭
      相同之傷勢外，另註明有「上下排牙齒斷落，造成固定假
      牙掉落」等字樣，是綜核前開2家醫院對告訴人之診察，
      可知假牙或稱牙套每需真牙根支持，本件告訴人假牙脫落
      之原因，係因上下排牙齒斷落所致。基上，羅東博愛醫院
      於94年10月4日所出具之診斷證明書僅在補充說明上情，
      並未增列告訴人受有新傷勢，或先後出具之診斷證明書列
      有歧異或矛盾之傷情，足認告訴人所受「口腔及唇部撕裂
      傷、頭部外傷、上下排牙齒斷落造成牙套凹陷變形脫落、
      頸部挫傷、臉部撕裂傷及擦傷」等傷害，均應係於93年9
      月23日發生之本件車禍所造成之傷害，被告質疑羅東博愛
      醫院於93年10月4日出具診斷證明書內容之真實性，實難
      認有據。至告訴人另提出佳威牙醫於93年10月23日出具之
      診斷證明書，其上記載「上頜須製做一副全口假牙，下頷
      須製作三顆釘柱，八顆固定假牙及六顆人工假牙」部分，
      涉及告訴人傷後是否必須植牙之問題，亦即屬告訴人支付
      必要醫療費用之範疇，非屬告訴人因本件車禍造成之傷情
      範圍，特予敘明。
（四）按「汽車」是指在道路上不依軌道或電力架線而以原動機
      行駛之車輛，包括機器腳踏車。又汽車行駛時，駕駛人應
      注意車前狀況，並隨時採取必要之安全措施，道路交通安
      全規則第2條第1項第1款、第94條第3項分別定有明文。被
      告騎乘重型機車，此有LEL-681號機車行照影本在卷可稽
      ，自屬道路交通安全規則所指之汽車駕駛人，並應遵守該
      規則第94條第3項之規定，被告竟疏未注意致撞擊適從該
      弄16號前走出之告訴人，顯然未注意車前狀況甚明。且依
      道路交通事故調查報告表(一)、(二)所載，事發當時天候雨、
      但日間有自然光線、路面無缺陷，並無不能注意之情事，
      被告因未注意車前狀況而肇事，對本件車禍之發生，顯然
      具有過失。又告訴人因本件事故，受有如事實欄所載之傷
      害，已如前述，其所受之傷害與被告之過失行為，顯有相
      當因果關係。綜上，本件事證明確，被告之過失犯行堪予
      認定，應依法論科。
三、被告因騎駛機車疏未注意車前狀況之過失致告訴人成傷，核
    其所為，係犯刑法第284條第1項前段過失傷害罪。被告肇事
    後，宜蘭縣警察局宜蘭分局警員丙○○接獲勤務中心未陳明
    肇事者姓名之轉報至前開車禍地點處理時，在現場之被告於
    有偵查犯罪職權之公務員未發覺犯罪前，向丙○○坦承肇事
    並接受裁判，縱告訴人之配偶曾向警報案稱有車禍發生，惟
    丙○○警員至車禍現場前，不知係何人肇事等情，除據證人
    丙○○到庭證述明確外（參見本院卷第56頁），並有道路交
    通事故自首情形紀錄表1紙在卷可考，是以被告涉犯本件過
    失傷害罪行，在被告向警員丙○○自承犯罪之前，犯罪尚未
    被有偵查犯罪職權之公務員發覺，仍屬對於未發覺之罪自首
    而接受裁判，應依刑法第62條前段規定減輕其刑。原審對被
    告予以論罪科刑，固非無見，惟查，原審漏未認定被告因過
    失致告訴人受有上下排牙齒斷落造成牙套凹陷變形脫落之傷
    害，亦未予斟酌被告犯後自首而受裁判，依刑法第62條前段
    規定，得予減輕其刑等情，容有未洽，檢察官上訴指摘原判
    決漏未認定告訴人尚受有真牙斷落之較重傷害，雖有理由，
    然其另指摘被告未向告訴人認錯和解，量刑過輕云云，因原
    審判決亦漏未認定被告得減輕其刑之自首，本院認原審量處
    有期徒刑2月，仍屬妥適。是上訴人請求量處更重之刑，雖
    無理由，惟原判決既有可議而無可維持，應予以撤銷改判，
    爰審酌被告之過失情節、告訴人所受傷勢、被告於事發後迄
    未能就賠償問題與告訴人達成和解、庭訊態度等各項情狀，
    量處如主文第2項所示之刑，並諭知易科罰金之折算標準，
    以資懲儆。
據上論斷，應依刑事訴訟法第455條之1第3項、第369條第1項前
段、第364條、第299條第1項前段，刑法第284條第1項前段、第
62條前段、第41條第1項，罰金罰鍰提高標準條例第1條前段、第
2條，判決如主文。
本案經檢察官陳嘉瑜到庭執行職務。
中　　華　　民　　國　　94　　年　　12　　月　　20　　日
                  交通法庭審判長法  官  林惠玲
                                法  官  劉家祥
                                法  官  郭淑珍
以上正本證明與原本無異
不得上訴
                                書記官    林秀麗
中　　華　　民　　國　　94　　年　　12　　月　　21　　日
附錄法條：
刑法第284條第1項
因過失傷害人者，處六月以下有期徒刑、拘役或五百元以下罰金
，致重傷者，處一年以下有期徒刑、拘役或五百元以下罰金。
